---
title: "Assistência e Local de Ocorrência"
---

```{r setup, include=FALSE}
ano  <- 2025
base <- "/Users/valentimsalajunior/Desktop/R_SIM/SIM/outputs"
img  <- function(nome) {
  arq <- file.path(base, paste0(nome, "_", ano, ".png"))
  if (file.exists(arq)) knitr::include_graphics(arq)
  else cat(paste0("Arquivo não encontrado: ", arq))
}
```

Indicadores relacionados à assistência recebida pelo falecido e ao local onde ocorreu o óbito. Esses dados refletem o acesso aos serviços de saúde e a qualidade da certificação do óbito.

---

## Local de ocorrência do óbito

```{r local}
img("g7_local_ocorrencia")
```

::: {.callout-note}
A proporção de óbitos ocorridos em domicílio e via pública pode indicar dificuldades de acesso aos serviços ou falhas no cuidado à saúde. Óbitos em via pública com causa mal definida demandam investigação.
:::

---

## Tipo de atestante do óbito

O tipo de atestante indica as condições em que o óbito foi certificado — pelo médico assistente, por substituto, pelo IML (mortes violentas) ou pelo SVO (mortes naturais sem assistência médica).

```{r atestante}
img("g8_atestante")
```

::: {.callout-note}
Alta proporção de óbitos atestados por IML e SVO pode indicar elevada mortalidade por causas externas e/ou subqualidade da assistência médica prestada antes do óbito.
:::
