---
title: "Causas de Morte"
---

```{r setup, include=FALSE}
ano  <- 2025
base <- "/Users/valentimsalajunior/Desktop/R_SIM/SIM/outputs"
img  <- function(nome) {
  arq <- file.path(base, paste0(nome, "_", ano, ".png"))
  if (file.exists(arq)) knitr::include_graphics(arq)
  else cat(paste0("Arquivo não encontrado: ", arq))
}
```

Análise das causas básicas de morte registradas na 15ª RS, classificadas segundo os capítulos da CID-10. A causa básica é definida como a doença ou lesão que iniciou a cadeia de eventos mórbidos que levou ao óbito.

---

## Mortalidade proporcional por capítulo CID-10

```{r capitulos}
img("g4_capitulos_cid")
```

---

## Top 20 causas básicas

As 20 causas básicas de morte mais frequentes na 15ª RS, identificadas pelo código CID-10 de três dígitos.

```{r top20}
img("g5_top20_cids")
```

---

## Causas externas por tipo de circunstância

```{r externas}
img("g6_causas_externas")
```

::: {.callout-note}
As causas externas englobam acidentes, violências e lesões autoprovocadas (capítulo XX da CID-10: V01–Y98). O tipo de circunstância é registrado no campo `CIRCOBITO` da Declaração de Óbito.
:::
