---
title: "Perfil Demográfico dos Óbitos"
---

```{r setup, include=FALSE}
ano  <- 2025
base <- "/Users/valentimsalajunior/Desktop/R_SIM/SIM/outputs"
img  <- function(nome) {
  arq <- file.path(base, paste0(nome, "_", ano, ".png"))
  if (file.exists(arq)) knitr::include_graphics(arq)
  else cat(paste0("Arquivo não encontrado: ", arq))
}
```

Análise do perfil dos óbitos não fetais registrados na 15ª RS, segundo sexo, faixa etária, raça/cor e escolaridade. Os dados são provenientes do SIM/DATASUS, processados pela SCVGE.

---

## Pirâmide etária

A pirâmide etária dos óbitos apresenta a distribuição por faixa etária segundo o sexo. Em populações com transição epidemiológica avançada, espera-se concentração nas faixas mais velhas.

```{r piramide}
img("piramide_etaria_obitos_15rs")
```

---

## Distribuição por sexo

```{r sexo}
img("g1_sexo")
```

---

## Distribuição por faixa etária

```{r faixa}
img("g2_faixa_etaria")
```

---

## Distribuição por raça e cor

```{r raca}
img("g3_raca_cor")
```

::: {.callout-note}
A variável raça/cor é autodeclarada pelo responsável pelas informações do falecido no momento do preenchimento da Declaração de Óbito.
:::
