---
title: "Mortalidade — 15ª Regional de Saúde"
subtitle: "Indicadores do Sistema de Informações sobre Mortalidade (SIM/DATASUS)"
---

```{r setup, include=FALSE}
ano <- 2025
```

::: {.callout-note}
**Fonte dos dados:** SIM/DATASUS — arquivo `DOPR{{< meta ano >}}.dbc`  
**Abrangência:** 30 municípios da 15ª RS (CIR 41015) — Maringá/PR  
**Elaboração:** Seção de Vigilância Epidemiológica — SCVGE | 15ª RS
:::

## Sobre este painel

Este painel apresenta os indicadores de mortalidade da **15ª Regional de Saúde de Maringá**, produzidos a partir dos dados do Sistema de Informações sobre Mortalidade (SIM/DATASUS). Os dados são processados e atualizados pela Seção de Vigilância Epidemiológica da 15ª RS (SCVGE).

Os indicadores estão organizados em seis eixos temáticos:

| Eixo | Conteúdo |
|---|---|
| [Perfil demográfico](demografico.qmd) | Sexo, faixa etária, raça/cor e escolaridade |
| [Causas de morte](causas.qmd) | Capítulos CID-10, top causas, causas externas e evitáveis |
| [Assistência e local](assistencia.qmd) | Local de ocorrência e tipo de atestante |
| [Municípios e taxas](municipios.qmd) | Causa dominante, taxa bruta e mapa coroplético |
| [Suicídio](suicidio.qmd) | Método, faixa etária e sexo |
| [Qualidade](qualidade.qmd) | Completude dos campos e oportunidade de envio |

---

## Resumo dos indicadores

```{r resumo}
library(dplyr)
library(knitr)

# Lê o arquivo de resumo gerado pelo script principal
arq <- file.path(
  "/Users/valentimsalajunior/Desktop/R_SIM/SIM/outputs",
  paste0("indicadores_sim_15rs_", ano, ".xlsx")
)

if (file.exists(arq)) {
  resumo <- openxlsx::read.xlsx(arq, sheet = "Resumo — totais", startRow = 3)
  kable(resumo, col.names = c("Indicador", "Valor"),
        format.args = list(big.mark = "."))
} else {
  cat("Execute o script indicadores_sim_15rs.R para gerar os dados.")
}
```

---

## Painel geral

```{r painel}
arq_png <- file.path(
  "/Users/valentimsalajunior/Desktop/R_SIM/SIM/outputs",
  paste0("g00_painel_resumo_", ano, ".png")
)
if (file.exists(arq_png)) knitr::include_graphics(arq_png)
```

---

## Municípios da 15ª RS

A 15ª Regional de Saúde de Maringá é composta por **30 municípios** do noroeste do Paraná, com sede em Maringá. A região integra o CIR 41015 e tem população estimada de aproximadamente 909 mil habitantes (IBGE, 2025).

```{r mapa}
arq_mapa <- file.path(
  "/Users/valentimsalajunior/Desktop/R_SIM/SIM/outputs",
  paste0("mapa_causabas_15rs_", ano, ".png")
)
if (file.exists(arq_mapa)) knitr::include_graphics(arq_mapa)
```
