---
title: "Municípios e Taxas de Mortalidade"
---

```{r setup, include=FALSE}
ano  <- 2025
base <- "/Users/valentimsalajunior/Desktop/R_SIM/SIM/outputs"
img  <- function(nome) {
  arq <- file.path(base, paste0(nome, "_", ano, ".png"))
  if (file.exists(arq)) knitr::include_graphics(arq)
  else cat(paste0("Arquivo não encontrado: ", arq))
}
```

Distribuição geográfica dos óbitos entre os 30 municípios da 15ª RS. A causa básica dominante é o grupo CID-10 com maior proporção de óbitos em cada município. A taxa bruta é calculada com base nas estimativas populacionais IBGE 2025.

---

## Mapa: causa básica dominante por município

```{r mapa}
img("mapa_causabas_15rs")
```

---

## Taxa bruta de mortalidade por município

Óbitos não fetais por 100.000 habitantes. Diferenças entre municípios refletem tanto o perfil demográfico local quanto as condições de saúde e acesso a serviços.

```{r taxa}
img("g10_taxa_municipios")
```

---

## Série mensal de óbitos

```{r mensal}
img("g9_serie_mensal")
```
