---
title: "Qualidade da Informação"
---

```{r setup, include=FALSE}
ano  <- 2025
base <- "/Users/valentimsalajunior/Desktop/R_SIM/SIM/outputs"
img  <- function(nome) {
  arq <- file.path(base, paste0(nome, "_", ano, ".png"))
  if (file.exists(arq)) knitr::include_graphics(arq)
  else cat(paste0("Arquivo não encontrado: ", arq))
}
```

Avaliação da qualidade dos registros do SIM na 15ª RS, considerando completude dos campos obrigatórios, proporção de causas mal definidas e oportunidade de envio das Declarações de Óbito.

---

## Completude dos campos

A completude mede a proporção de registros com cada campo devidamente preenchido — excluindo valores em branco e código 9 (ignorado). A meta de referência é ≥ 95% para campos obrigatórios (RIPSA).

```{r completude}
img("g11_completude")
```

::: {.callout-tip}
**Referências de qualidade (RIPSA):**

- **≥ 95%** — adequado
- **80–94%** — regular, requer atenção
- **< 80%** — inadequado, requer intervenção imediata
:::

---

## Causas mal definidas

```{r maldefinidas}
library(openxlsx)
arq <- file.path(base, paste0("indicadores_sim_15rs_", ano, ".xlsx"))
if (file.exists(arq)) {
  res <- read.xlsx(arq, sheet = "Resumo — totais", startRow = 3)
  # Linha de causas mal definidas
  linha <- res[grepl("mal definida", res[[1]], ignore.case = TRUE), ]
  if (nrow(linha) > 0) {
    cat(paste0(
      "**Proporção de óbitos com causa mal definida (R00–R99):** ",
      linha[[2]], "%\n\n",
      "Meta de referência: < 10% (RIPSA/SVS)"
    ))
  }
}
```

::: {.callout-note}
Causas mal definidas correspondem aos óbitos com causa básica classificada no Capítulo XVIII da CID-10 (R00–R99 — sintomas, sinais e achados anormais). Proporções elevadas indicam falhas no processo de certificação médica e demandam qualificação dos profissionais atestantes.
:::
