---
title: "Mortalidade por Suicídio"
---

```{r setup, include=FALSE}
ano  <- 2025
base <- "/Users/valentimsalajunior/Desktop/R_SIM/SIM/outputs"
img  <- function(nome) {
  arq <- file.path(base, paste0(nome, "_", ano, ".png"))
  if (file.exists(arq)) knitr::include_graphics(arq)
  else cat(paste0("Arquivo não encontrado: ", arq))
}
```

::: {.callout-warning}
**Atenção:** Este conteúdo trata de mortalidade por suicídio com finalidade exclusivamente epidemiológica e de vigilância em saúde. Dados produzidos pela SCVGE para subsidiar ações de prevenção na 15ª RS.

Se você ou alguém que conhece está em sofrimento, o **CVV (Centro de Valorização da Vida)** atende 24h pelo telefone **188** ou em [cvv.org.br](https://cvv.org.br).
:::

Os dados referem-se a óbitos classificados com causas básicas do grupo **X60–X84** da CID-10 (lesões autoprovocadas intencionalmente), registrados no SIM/DATASUS para os municípios da 15ª RS.

---

## Pirâmide etária dos suicídios por sexo

```{r piramide}
img("suicidio_g1_piramide")
```

---

## Método utilizado por sexo

```{r metodo}
img("suicidio_g2_metodo_sexo")
```

---

## Método por faixa etária

O mapa de calor apresenta a concentração de suicídios por combinação de faixa etária e método utilizado, evidenciando padrões que podem orientar estratégias de prevenção.

```{r calor}
img("suicidio_g3_calor")
```

---

## Nota metodológica

Os casos foram identificados a partir do código de causa básica (`CAUSABAS`) do arquivo DBC do SIM, filtrando os códigos X60 a X84 da CID-10. Em casos onde o campo `CIRCOBITO` (tipo de morte violenta) estava preenchido como suicídio (valor 2) sem correspondência no código da causa básica, o registro também foi incluído. Excluídos registros com sexo ignorado.
